【裁判字號】    98,上訴,229
【裁判日期】    980331
【裁判案由】    偽造文書
【裁判全文】
臺灣高等法院臺南分院刑事判決
上  訴  人  臺灣臺南地方法院檢察署檢察官
上  訴  人
即  被  告  甲○○
上列上訴人因被告偽造文書案件，不服臺灣臺南地方法院97年度
訴字第2014號中華民國97年12月31日第一審判決（起訴案號：臺
灣臺南地方法院檢察署97年度偵字第11624號），提起上訴，本
院判決如下：
    主      文
原判決撤銷。
甲○○行使偽造私文書，足以生損害於他人，處有期徒刑貳月，
如易科罰金，以新臺幣壹仟元折算壹日，減為有期徒刑壹月，如
易科罰金，以新臺幣壹仟元折算壹日。
遷入戶籍登記之「同意書」上 (日期：95年12月22日)所偽造乙○○署押貳枚沒收。
    事      實
一、甲○○與乙○○為夫妻關係，丙○○係兩人之未成年子女。
    甲○○欲將丙○○之戶籍自臺北市遷移至臺南市，為乙○○
    所拒絕，甲○○仍執意而為，遂基於偽造文書之故意，於民
    國 (下同)九十五年十二月二十二日，在臺南市安平區戶政
    事務所，盜用乙○○之印章 (按該乙○○之印章原係購買車
    輛時登記乙○○時所刻用，用畢則放於家中抽屜內），蓋印
    於乙○○同意丙○○戶籍遷移之「同意書」及「遷入戶籍登
    記申請書」上，並偽簽乙○○之署押二枚於上開同意書，連
    同辦理未成年子女戶籍遷移所需之文件，持交該戶政機關之
    承辦人員，使戶政機關之承辦人員將丙○○之戶籍遷入臺南
    市安平區○○○○○路三段二八之五號，致生損害於乙○○
    。
二、案經乙○○訴請臺灣臺南地方法院檢察署檢察官偵查起訴。
    理      由
壹、程序方面：
    按被告以外之人於審判外之陳述，雖不符刑事訴訟法第一百
    五十九條之一至第一百五十九條之四之規定，而經當事人於
    審判程序同意作為證據，法院審酌該言詞陳述或書面陳述作
    成時之情況，認為適當者，亦得為證據。當事人、代理人或
    辯護人於法院調查證據時，知有第一百五十九條第一項不得
    為證據之情形，而未於言詞辯論終結前聲明異議者，視為有
    前項之同意，刑事訴訟法第一百五十九條之五定有明文。查
    本件被告於言詞辯論終結前，對於下述本院採為認定犯罪事
    實依據之各項供述及書面證據之證據能力，均未聲明異議，
    復經本院於審理時逐一提示予被告表示意見，本院審酌該等
    證據之取得過程並無瑕疵，與本案待證事實間復具有相當之
    關聯性，以之為本案證據並無不當，自得採為本件認定事實
    之基礎，至於證明力如何，則為本院自由裁量、判斷之範圍
    ，合先敘明。
貳、實體方面：
一、訊據上訴人即被告甲○○矢口否認有上開犯行，並辯稱：遷
    戶口我沒有必要偷印章、戶口名簿及身分證，事實上有經過
    她同意，我疏乎的是我幫她簽委託同意書，我不認為是盜印
    章云云。
二、經查：
  (一)上開事實，業據告訴人乙○○於本院審理中指訴甚詳，並有
    丙○○遷入戶籍登記申請書影本、同意書影本、戶籍謄本（
    見九十七年度他字第八一四號偵查卷第五十三至五十五頁、
    第六十七、六十八頁；九十七年度偵字第一一六二四號偵查
    卷第七頁）等附卷足稽，因而被告確有未經告訴人乙○○同
    意，擅自在丙○○戶籍遷移之「同意書」及「遷入戶籍登記
    申請書」上盜用乙○○之印章，並偽簽乙○○之署押二枚於
    上開同意書，連同辦理未成年子女戶籍遷移所需之文件，持
    交該戶政機關之承辦人員，使戶政機關之承辦人員將丙○○
    之戶籍遷入臺南市安平區○○○○○路三段二八之五號，致
    生損害於乙○○之事實，是被告有行使偽造私文書之犯行已
    甚為明確，其所辯純係飾卸之詞，不足採信，犯行堪以認定
    。
  (二)核被告甲○○所為，係犯刑法第二百十六條、第二百十條之
    行使偽造私文書罪。被告為申辦前開遷徙丙○○戶籍登記而
    盜用「乙○○」印章、印文及於同意書上偽造「乙○○」署
    押之行為，為偽造「遷入戶籍登記申請書」、「同意書」等
    私文書之部分行為，被告偽造前開私文書後復持以行使，其
    偽造之低度行為應為行使之高度行為所吸收，均不另論罪。
    被告於九十五年十二月二十二日先後在丙○○戶籍遷移之「
    遷入戶籍登記申請書」、「同意書」等文件上，盜用前開乙○○印文及偽造乙○○署押，並先後行使上開文件，係本於
    單一行使偽造私文書之犯意接續進行，以實現丙○○戶籍遷
    移之同一目的，並侵害告訴人之同一法益，為接續犯，應論
    以單純一罪。
三、原審予以論罪科刑，並對被告甲○○量處有期徒刑貳月，減
    為有期徒刑壹月，如易科罰金，以新臺幣壹仟元折算壹日；
    緩刑貳年。固非無見。惟查：(一)刑法第二百十九條所定不問
    屬於犯人與否沒收之者，以偽造之印章、印文或署押為限，
    盜用者不在其列，原判決竟將被告甲○○盜用乙○○之印章
    蓋在「遷入戶籍登記申請書」、「同意書」等文件上之印文
    ，依該條予以沒收，顯屬於法有違。(二)又被告甲○○在「同
    意書」上偽造乙○○署押有二枚，原審僅沒收偽造乙○○署
    押一枚，亦有未洽。被告上訴意旨猶執前詞，否認犯罪，雖
    不足採，惟檢察官依告訴人之請求上訴，指摘原判決對被告
    甲○○諭知緩刑不當云云，並非全無理由，及原判決亦有上
    開可議之處，自應由本院將原判決撤銷改判。爰審酌被告並
    無前科，有臺灣高等法院被告前案紀錄表一份在卷可按素行
    尚佳，又被告九十五年十二月二十二日未經告訴人同意將其
    子丙○○自告訴人戶內遷入台南市住所時，告訴人、丙○○
    當時亦確住台南市，尚符戶籍法第二十條第一項之規定，則
    被告就丙○○戶籍遷入台南市乙事，尚未損及丙○○，惟丙○○戶籍原係在告訴人擔任戶長之戶內，被告未經告訴人同
    意，冒用告訴人名義擅自遷徙丙○○戶籍，傷害對告訴人親
    權之行使，惟因丙○○九十六年三月迄今均由告訴人照顧，
    而告訴人自被告上開犯行後，逾一年二月延宕至九十七年三
    月十三日始提出告訴，被告遷徙丙○○戶籍，對告訴人損害
    尚微，且被告係丙○○之父親，亦可行使及負擔對丙○○之
    親權等一切情狀，爰量處如主文第二項所示之刑及諭知易科
    罰金之折算標準。又查本件被告所為上揭犯行，其犯罪時間
    在九十六年四月二十四日以前，且無中華民國九十六年罪犯
    減刑條例第三條規定不予減刑之情形，依同條例第二條第一
    項第三款減其刑期二分之一，並諭知易科罰金之折算標準。
    另被告於遷入戶籍登記之「同意書」上 (日期：95年12月22
    日)所偽造乙○○署押貳枚，併依刑法第二百十九條宣告沒
    收。
據上論結，應依刑事訴訟法第369條第一項前段、第364條、第29
9條第一項前段，刑法第216條、第210條、第219條、第41條第1
項前段，刑法施行法第1條之1，中華民國96年罪犯減刑條例第2
條第1項第3款、第7條、第9條，判決如主文。
本案經檢察官李傳來到庭執行職務。
中    華    民    國    98    年    3     月    31    日
                  刑事第五庭    審判長法  官  楊明章
                                      法  官  戴勝利
                                      法  官  顏基典
以上正本證明與原本無異。
如不服本判決應於收受送達後10日內向本院提出上訴書狀，其未
敘述上訴理由者，並得於提起上訴後10日內向本院補提理由書（
均須按他造當事人之人數附繕本）「切勿逕送上級法院」。
                                      書記官  呂嘉文
中    華    民    國    98    年    3     月    31    日
【附錄】本判決論罪科刑法條：
中華民國刑法第210條
（偽造變造私文書罪）
偽造、變造私文書，足以生損害於公眾或他人者，處 5 年以下有
期徒刑。
中華民國刑法第216條
（行使偽造變造或登載不實之文書罪）
行使第 210 條至第 215 條之文書者，依偽造、變造文書或登載
不實事項或使登載不實事項之規定處斷。
中華民國刑法第219條
（沒收之特例）
偽造之印章、印文或署押，不問屬於犯人與否，沒收之。


司法院資訊處製作；財團法人民間司法改革基金會備份。
